【裁判字號】    88,上訴,2067
【裁判日期】    890224
【裁判案由】    毒品危害防制條例
【裁判全文】
臺灣高等法院刑事判決                          八十八年度上訴字第二六七號
    上  訴  人
    即  被  告  戊○○
    選任辯護人  陳建宏
    上  訴  人
    即  被  告  辛○○
    指定辯護人  本院甲○
右上訴人因違反毒品危害防制條例案件，不服臺灣板橋地方法院八十七年度訴字第一
六四一號，中華民國八十八年四月二十六日第一審判決（起訴案號：臺灣板橋地方法
院檢察署八十七年度偵字第三七０二號、第一三三八六號，併辦案號：八十七年度偵
字第二０六八九號）提起上訴，本院判決如左：
    主  文
原判決關於戊○○部分撤銷。
戊○○共同連續販賣第二級毒品，累犯，處有期徒刑柒年肆月。安非他命伍小包（淨
重肆公克）、安非他命貳小包（淨重各為零點壹玖公克、零點零柒公克）均沒收銷燬
。犯罪所得財物新臺幣柒仟元沒收，如全部或一部不能沒收時，以其財產抵償。
其他上訴駁回。
    事  實
一、戊○○前曾因違反麻醉藥品管理條例案件，經台灣板橋地方法院判處有期徒刑五
    月確定，於民國八十六年七月十四日易科罰金執行完畢。辛○○為戊○○之前夫
    ，曾因違反麻醉藥品管理條例案件，經最高法院判處有期徒刑七月、再因違反肅
    清煙毒條例案件，經臺灣臺北地方法院判處有期徒刑三年，上訴後均經臺灣高等
    法院及最高法院駁回、另因違反藥事法案件，經臺灣板橋地方法院判處有期徒刑
    八月確定；上開三案件經臺灣板橋地方法院定應執行有期徒刑四年，並於八十三
    年二月二十四日執行起算，指揮書執畢日期為八十六年十月二日；又因違反麻醉
    藥品管理條例案件，經臺灣宜蘭地方法院判處有期徒刑六月確定，接續前開案件
    之執行，指揮書執畢日期為八十七年四月二日，於八十四年十月二十三日因縮短
    刑期假釋出監，並於八十七年二月二十七日縮刑假釋期滿執行完畢。二人均不知
    悔改，戊○○基於意圖營利、販賣第二級毒品安非他命之概括犯意，先於八十六
    年八月八日下午四時許，在臺北縣中和市○○路二二二巷八弄二號三樓之住處樓
    下，以新臺幣（下同）五千元之代價出售安非他命三小包予壬○○（檢察官另行
    處理），經警於八十六年八月十三日下午七時許在臺北市○○區○○路六十五巷
    十四之七號三樓查獲壬○○，並在其身上搜得戊○○所販賣與渠之安非他命一包
    （淨重零點零五公克）、吸食器一組，嗣因壬○○之供述循線於八十六年八月十
    四日凌晨零時十分許，在臺北縣中和市○○路九十三巷四弄十二號前查獲戊○○
    ，並於其身上扣得其所有供預備犯罪之安非他命五小包（淨重四公克）。戊○○
    再承前開販賣安非他命之犯意，與辛○○共同基於概括之犯意聯絡及行為分擔，
    先於八十七年六月二十五日凌晨在臺北縣中和市○○路二九０之二號三樓當時二
    人之居處內，因同住該處之己○○向辛○○表示欲購買安非他命，辛○○即以電
    話聯絡戊○○，由戊○○自外攜帶安非他命一小包至該處，以一千元價格賣予己○○；再於同日早上，因同住該處之丙○○亦向辛○○表示欲購買安非他命，辛○○乃再以電話聯絡戊○○，由戊○○自外攜帶安非他命一小包至上開處所，以
    一千元之價格賣予丙○○。嗣於同日晚上九時許，為警在上址查獲，並扣得戊○○及辛○○賣予己○○、丙○○之安非他命各一小包（淨重各為零點一九公克、
    零點零七公克）（己○○、丙○○由檢察官另行處理）。
二、案經臺北市政府警察局北投分局報告臺灣士林地方法院檢察署檢察官呈請臺灣高
    等法院檢察署令轉臺灣板橋地方法院檢察署檢察官；及臺北市政府警察局大安分
    局報告臺灣板橋地方法院檢察署檢察官偵查起訴。
    理  由
一、訊據被告戊○○、辛○○矢口否認有何前開販賣安非他命之犯行，被告戊○○辯
    稱：伊於八十六年八月十四日在臺北市政府警察局北投分局警訊中有關曾販賣安
    非他命予壬○○之自白並不實在，該自白係警方刑求所致；伊並未販賣安非他命
    予壬○○、陳淑婷、己○○、丙○○等人，是其前夫即被告辛○○將安非他命賣
    予己○○及丙○○，壬○○部份則係與其合買，警方在伊身上扣得之安非他命是
    伊自己吸食的云云。被告辛○○則辯稱：不曾和被告戊○○共同販賣安非他命予
    己○○及丙○○，八十七年六月二十三日即與庚○○到台中探望洪之父親，二十
    三日到洪胞弟彰化之住處過夜，二十四日則於洪之芳苑老家過夜，至二十五日當
    天中午過後才回到台北，檢察官所指犯罪時間伊根本不在場云云。
二、惟查：
（一）被告戊○○販賣安非他命予壬○○部分：
１、經原審傳訊證人即製作被告戊○○警訊筆錄之警員謝昊恩到庭，否認有何對被告
    戊○○刑求之情事，並結證稱：警訊筆錄是依被告戊○○所言記載，當時無刑求
    、恐嚇、威脅、利誘之事（見原審八十七年十一月二十一日訊問筆錄）。再參以
    被告戊○○於偵查中檢察官訊問時，並未抗辯警訊筆錄之製作，有何刑求恐嚇或
    威脅利誘之情形，且向檢察官稱前開警訊筆錄實在（見臺灣士林地方法院檢察署
    八十六年度偵字第八五四０號偵查卷第四十四頁）；況被告戊○○於八十六年八
    月十四日經警製作完筆錄，解送臺灣士林地方法院檢察署檢察官諭知羈押，送往
    臺灣士林看守所，經該所檢查被告戊○○之身體，據渠自述無任何外傷，此有臺
    灣士林看守所新收健康檢查紀錄表一份附卷足參，益見被告戊○○所述警訊筆錄
    不實在、警訊自白係被刑求云云，實屬無據。
２、被告戊○○如何於八十六年八月八日下午四時許，在臺北縣中和市○○路二二二
    巷八弄二號三樓之住處樓下，以五千元之代價出售安非他命三小包予壬○○等情
    ，業據被告戊○○於警訊時供述綦詳，核與證人壬○○於警訊、偵審中證述之情
    節相符（見臺灣士林地方法院檢察署八十六年度偵字第八五四０號偵查卷第十七
    頁、第四十五頁、原審八十八年一月十一日訊問筆錄）。而警方如何於八十六年
    八月十三日下午七時許在臺北市○○區○○路六十五巷十四之七號三樓查獲壬○○，並在該處搜得戊○○所販賣與伊之安非他命一包（淨重零點零五公克）、吸
    食器一組，嗣因壬○○之供述循線於八十六年八月十四日凌晨零時十分許，在臺
    北縣中和市○○路九十三巷四弄十二號前查獲戊○○等情，亦據證人壬○○於警
    訊時證述在卷。此外，復有臺北市政府警察局北投分局搜索扣押證明筆錄在卷足
    憑（見臺灣士林地方法院檢察署上開偵查卷第十七頁），參以警方於八十六年八
    月十四日凌晨零時十分許，在臺北縣中和市○○路九十三巷四弄十二號前查獲被
    告戊○○，並於其身上扣得所有之五包物品確係安非他命（共淨重四克），亦有
    法務部調查局八十七年十月三十日（八七）陸八七０七四四一三號函附卷足稽。
    而上該五包安非他命，衡情應係被告戊○○所有供預備犯販賣安非他命罪之物，
    是被告戊○○前揭辯稱未曾於右開時地販賣安非他命予壬○○云云，顯係畏罪之
 詞，不足採信。
３、證人壬○○雖嗣後於本院改稱：伊是與戊○○合買，一人各出資伍仟元，買後放
    在戊○○家，分三次拿，都是在戊○○住家附近拿的云云（見本院八十八年十一
    月四日訊問筆錄）；惟其陳述翻異前詞，與其於警訊之明確供述及被告戊○○右
    揭自白不符，顯為當庭迴護被告戊○○之詞，不足採信。
    綜上所述，此部分事證明確，被告戊○○販賣安非他命予壬○○之犯行，堪以認
    定。
（二）被告戊○○、辛○○共同販賣安非他命予己○○、丙○○部分：
１、被告戊○○與辛○○二人如何於八十七年六月二十五日凌晨，在臺北縣中和市○○路二九０之二號三樓當時二人之居處內，因同住該處之己○○向被告辛○○表
    示欲購買安非他命，被告辛○○即以電話聯絡被告戊○○，由被告戊○○自外攜
    帶安非他命一小包至該處，以一千元價格賣予己○○；再於同日早上，因同住該
    處之丙○○亦向被告辛○○表示欲購買安非他命，被告辛○○乃再以電話聯絡被
    告戊○○，由被告戊○○自外攜帶安非他命一小包，在上開處所，以一千元之價
    格賣予丙○○。嗣於同日晚上九時許，為警在上址查獲，並扣得戊○○及辛○○
    賣予己○○、丙○○之安非他命各一小包（淨重各為零點一九公克、零點零七公
    克）等情，迭據證人己○○、丙○○於警訊、偵查中證述明確（見臺灣板橋地方
    法院檢察署八十七年度偵字第一三三八六號偵查卷第十一頁、第十二頁、第十五
    頁、第十六頁、第七十五至七十六頁），而證人己○○、丙○○二人與被告戊○○、辛○○為同住友人，並無怨隙或仇恨，亦據被告等供述無訛，是渠等應無故
    陷人罪之必要，其供述均足採信。
２、被告戊○○亦於偵查中供稱：「（知道辛○○賣『安』與丙○○、己○○？）他
    們找辛○○拿的，與我無關，我沒有賣，是辛○○在賣」（見臺灣板橋地方法院
    檢察署上開偵查卷第六十八頁反面）。是以雖被告戊○○前揭證詞中「與伊無關
    」部分顯係畏罪卸責之虛詞，此部分辯解雖不足採，惟觀諸被告戊○○之上揭他
    們（丙○○、己○○）找被告辛○○拿安非他命之證詞，益見己○○、丙○○二
    人所為於前開時地曾透過被告辛○○向被告戊○○買安非他命之證詞，即非無據
    。被告復聲請本院傳訊證人己○○、丙○○，惟該二人經本院依法傳拘無著，本
    院乃再傳訊承辦警員即制作己○○筆錄之台北市政府警察局小隊長即證人丁○○
    、制作丙○○筆錄之台北市政府警察局警員乙○○，分別結證稱：上開警訊筆錄
    均係渠等自由意識供述而制作等情（本院八十八年十一月四日訊問筆錄），足供
    佐證，本院已盡調查證據之能事。此外，警方於八十七年六月二十五日晚上九時
    許，在臺北縣中和市○○路二九０之二號三樓扣得戊○○及辛○○賣予己○○、
    丙○○之物品，確係安非他命（淨重各為零點一九公克、零點零七公克）等情，
    亦有法務部調查局八十七年十一月十六日（八七）陸八七０八０三三六號函附卷
    足稽。
３、被告辛○○雖於本院另提出證人庚○○一名，經傳訊到庭陳稱：伊與辛○○是朋
    友，八十七年六月份辛○○表示想買車，伊告訴他伊弟弟在開保養廠可介紹其買
    車，並要其陪伊去看在養老院的父親，所以六月二十三日下午伊開車載辛○○下
    去台中至養老院，第二天去彰化看車，至六月二十五日那天才一起返北云云。惟
    被告於之前歷次偵審均未提及此節，至本院始有此主張，已與常情不符；又事隔
    日久，該證人之證詞尚能如此鉅細靡遺，是否為真已不無可疑；且該等證言亦僅
    為一「供述證據」，證人與被告並未能提出何等確切之證據以佐證渠二人當時確
    實身在台中，況該證詞亦與前述被告戊○○、證人己○○、丙○○之供述不符，
    是其證言應屬附和之詞，尚難遽採為被告辛○○有利之證明。綜上所述，此部分
    事證亦屬明確，被告戊○○、辛○○共同販賣安非他命予己○○、丙○○之犯行
    ，洵堪認定。
三、按安非他命屬中樞神經興奮劑，具有輕微之成癮性，服用後會產生依賴性、耐藥
    性、並引起不安、頭昏、顫抖、亢進性反應、失眠、焦慮、譫妄、慢性中毒、精
    神障礙，類似精神分裂症之錯覺、幻覺、妄想及伴有行動與性格異常等副作用，
    其劑量大增時，甚或會致死亡，而其慣用者，由於精神錯亂，更具有暴力攻擊及
    反社會行為傾向等，情況極為嚴重，尤以戒解不易，其毒害不在煙毒之下，是以
    安非他命係屬毒品危害防制條例第二條第二項第二款所規定之第二級毒品。次按
    連續數行為而犯同一之罪名者，以一罪論，刑法第五十六條定有明文，則當連續
    犯之際，遇有法律變更，其一部涉及舊法，一部涉及新法者，應依最後行為時之
    法律處斷，無新舊法比較之問題，此有最高法院二十九年上字第三八六六號判例
    意旨可資參照。查被告戊○○自八十六年八月八日起，即基於概括犯意販賣安非
    他命予壬○○，於八十七年五月二十二日毒品危害防制條例生效施行之後，仍基
    於前揭之概括犯意於八十七年六月二十五日販賣安非他命予己○○、丙○○，是
    就被告戊○○前開販賣安非他命行為，自應依最後行為時之法律即毒品危害防制
    條例處斷。且被告辛○○係於八十七年五月二十二日毒品危害防制條例生效施行
    之後之八十七年六月二十五日，與被告戊○○共同販賣安非他命予己○○、丙○○，是就被告辛○○販賣安非他命之犯行，亦應適用毒品危害防制條例，當無疑
    義，併此敘明。
四、核被告等所為，均係犯毒品危害防制條例第四條第二項之販賣第二級毒品罪。被
    告戊○○與辛○○就販賣安非他命予己○○、丙○○部分，有犯意聯絡及行為分
    擔，為共同正犯。被告等先後多次販賣第二級毒品之犯行，均時間緊接，犯罪構
    成要件相同，所犯罪名又各屬同一，顯各係基於概括犯意反覆為之，皆應依連續
    犯之規定論以一罪並就法定本刑有期徒刑部分加重其刑（販賣第二級毒品罪之法
    定刑為無期徒刑部分，依法不得加重）。又被告等販賣第二級毒品時持有第二級
    毒品之低度行為，為販賣之高度行為所吸收，僅論以販賣第二級毒品罪。查被告
    二人前曾有事實欄所載之犯罪科刑執行情形，有臺灣高等法院檢察署刑案紀錄簡
    覆表在卷可稽，其等受有期徒刑之刑執行完畢後，五年以內再犯有期徒刑以上之
    本罪，為累犯，應均依法就法定本刑有期徒刑部分遞加重其刑（原審在連續犯部
    分業已敘明：販賣第二條毒品罪之法定刑為無期徒刑部分，依法不得加重）。
五、原審（一）就被告戊○○部分予以論罪科刑，固非無見。惟查：原審認被告戊○○尚成立併案部分販賣安非他命予陳淑婷之犯行，尚有未當（詳後述）。被告戊○○上訴意旨否認犯罪，固無理由，惟原判決此部分既有未洽，即屬無可維持，
    應由本院將原判決戊○○部分撤銷改判。爰審酌被告戊○○販賣毒品之情節、次
    數、對象、所得利益不多、及其犯罪之動機、目的、手段、結果、犯罪後之態度
    等一切情狀，量處法定刑內較低度之刑如主文第二項所示，以示懲儆。警方自被
    告戊○○身上扣得所有供預備犯罪之安非他命五小包（淨重四公克）；及扣得被
    告戊○○及辛○○賣予己○○、丙○○之安非他命各一小包（淨重各為零點一九
    公克、零點零七公克），均應依毒品危害防制條例第十八條第一項前段之規定，
    不問屬於犯人與否，應宣告沒收銷燬之。末按金錢係為代替物，重在兌換價值而
    不在原物，自難拘泥於沒收原物之理論，認沒收販賣毒品所得之金錢，以當場查
    獲扣押者為限，故販賣毒品所得之金錢，苟能認定其係販賣毒品所得之款（例如
    販毒所得之款，業經消費寄託或消費借貸與他人，則應認該販毒所得之款仍屬存
    在），不以當場查獲扣押者為限，此有最高法院六十六年度第八次刑事庭會議決
    議可資參酌。是依前開決議意旨，被告戊○○販賣安非他命予壬○○所得之金錢
    為五千元，又被告戊○○與辛○○共同販賣安非他命予己○○、丙○○所得之金
    錢各為一千元（共二千元），此七千元（五千元、一千元、一千元之總和）係被
    告戊○○販賣毒品所得之財物，雖未扣案，然無證據證明已不存在，仍應依毒品
    危害防制條例第十九條第一項之規定宣告沒收。惟如全部或一部不能沒收時，依
    同條項之規定，應以其等財產抵償之，併予敘明。（二）另被告辛○○部分，原
    審以其罪證明確，適用毒品危害防制條例第四條第二項、第十八條第一項前段、
    第十九條第一項、刑法第十一條、第二十八條、第五十六條、第四十七條，並審
    酌其犯罪之情節、毒品對國人生命、身體、健康之影響、及其犯罪之動機、目的
    、手段、結果、犯罪後之態度等一切情狀，量處有期徒刑七年二月，扣案安非他
    命二小包（淨重各為○‧一九公克、○‧○七公克）沒收銷燬，犯罪所得財物二
    千元沒收，如全部或一部不能沒收時，以其財產抵償之，認事用法及量刑均無不
    當，被告辛○○上訴否認犯行，為無理由，應予駁回。
六、（一）公訴意旨另以：被告戊○○於八十七年六月二十五日早上，在臺北縣中和
    市○○路二九０之二號三樓之住處內，以三千元之價格出售安非他命一小包予徐
    萬春，因認被告戊○○此部分行為亦涉犯毒品危害防制條例第四條第二項之販賣
    第二級毒品罪嫌。（二）惟查：犯罪事實應依證據認定之，無證據不得推定其犯
    罪事實，刑事訴訟法第一百五十四條定有明文。又犯罪事實之認定，應憑真實之
    證據，倘證據是否真實尚欠明確，自難以擬制推測之方法，為其判斷之基礎；而
    認定犯罪事實之證據係指足以認定被告確有犯罪行為之積極證據而言，該項證據
    自須適合於被告犯罪事實之認定，始得採為斷罪資料，分別有最高法院五十上字
    第六五六號、二十九年上字第三一０五號判例可資參照。且刑事訴訟上證明之資
    料，無論其為直接或間接證據，均須達於通常一般之人均不致有所懷疑，而得確
    信其為真實之程度，始得據為有罪之認定，若其關於被告是否犯罪之證明未能達
 此程度，而有合理懷疑之存在，致使無從形成有罪之確信，根據「罪證有疑，利
    於被告」之證據法則，即不得遽為不利被告之認定，此亦有最高法院七十六年度
    臺上字第四九八六號判例可稽。其以情況證據（即間接證據）斷罪時，尤須基於
    該證據在直接關係上所可證明之他項情況事實，本乎推理作用足以確證被告有罪
    ，方為合法，不得徒憑主觀上之推想，將一般經驗上有利被告之其他合理情況逕
    予排除，此觀諸最高法院三十二年上字第六十七號判例意旨亦甚彰明。（三）訊
    據被告戊○○堅詞否認有何前開犯行，辯稱：未曾販賣安非他命予徐萬春等語。
    經查，遍觀全部卷證資料，被告戊○○從未有販賣安非他命予徐萬春之自白或供
    述，且亦無徐萬春之任何證詞可稽，更無徐萬春年籍住址等資料以供傳喚、查證
    ，是公訴人認被告戊○○涉有前開犯行，尚乏依據。此外，復查無其他積極證據
    足認被告戊○○有何此部分之販賣安非他命罪嫌，揆諸前開規定及判例意旨，不
    能證明此部分被訴犯行，惟公訴意旨認此部分與前開論罪部分具有連續犯裁判上
    一罪之關係，爰不另為無罪之諭知，併予敘明。
七、台灣板橋地方法院檢察署八十七年度偵字第二○六八九號併案意旨另以：（一）
    被告戊○○又於八十七年六月十四日凌晨一時許，承前販賣安非他命之犯意，在
    臺北縣中和市○○路九十三巷四弄十二號，以一千元之價格販賣安非他命一包（
    淨重零點一公克）予陳淑婷（陳淑婷經檢察官另行處理），因認被告戊○○此部
    分行為亦涉犯毒品危害防制條例第四條第二項之販賣第二級毒品罪嫌。（二）惟
    查，刑事訴訟法第一百五十六條第二項規定：被告之自白，不得作為有罪判決之
    唯一證據，仍應調查其他必要之證據，以察其是否與事實相符，其立法旨意乃在
    防範被告自白之虛擬致與真實不符，故對自白在證據上之價值加以限制，明定須
    藉補強證據以擔保其真實性。又以共同被告之自白或其他不利於己之陳述，作為
    認定被告犯罪之證據，不特與利用被告自己之自白作為其犯罪之證明同有自白虛
    偽性之危險，亦不免有嫁禍於被告而為虛偽供述之危險。故就刑事訴訟法第一百
    五十六條第二項之立法意旨觀之，共同被告之自白或其他不利於己之陳述，固得
    作為認定被告犯罪之證據，但不得作為有罪判決之唯一證據，仍應調查其他必要
    之證據，以察其是否與事實相符，亦即仍須有補強證據以擔保該共犯自白之真實
    性，始得採為斷罪之依據，並非絕對可由法院自由判斷該共同被告之自白或不利
    於己之陳述之證明力。若不為調查，而專憑此項供述據為被告犯罪事實之認定，
    即與上開規定有違。矧犯毒品危害防制條例所定販賣、施用、持有毒品等罪，供
    出毒品來源因而破獲者，得減輕其刑，該條例第十七條定有明文；則施用或販賣
    安非他命之人，如供出安非他命之來源因而破獲者，既得藉以邀求寬典減輕其刑
    ，為擔保其所為不利於其他共同被告之陳述之真實性，尤應有足以令人確信其陳
    述為真實之補強證據。而所謂補強證據，則指除該自白或不利於己之陳述本身之
    外，其他足以證明自白之犯罪事實確具有相當程度真實性之證據而言，雖所補強
    者，非以事實之全部為必要，但亦須因補強證據與自白之相互利用，足使犯罪事
    實獲得確信者，始足當之。（三）被告戊○○於歷次偵審均堅詞否認有何前開犯
    行，且陳淑婷於警訊筆錄與偵查中雖指稱係向戊○○買入安非他命，惟於原審審
    理時即改稱：那是警察逼我如此講，至於我為何會跟檢察官如此講可能是我一時
    糊裡糊塗（參原審卷第一○八頁反面）。是證人陳淑婷之供述前後出入甚大，尚
    難遽信。又此部分並未查獲任何毒品或犯罪所得等證物即補強證據以資佐證，揆
    諸上開說明，自難僅憑證人有瑕疵之供述，遽為被告有此部分犯行之惟一憑據。
    綜上所述，不能證明被告戊○○有此部分行為，與被告戊○○前開各犯行即無連
    續犯之關係，應退由檢察官另依法處理，併予敘明。
據上論斷，雁依刑事訴謢法第三百六十八條、第三百六十九條第一項前段、第三百六
十四條、第二百九十九條第一項前段，毒品危害防制條例第四條第二項、第十八條第
一項前段、第十九條第一項，刑法第十一條、第二十八條、第五十六條、第四十七條
，判決如主文。
本案經檢察官吳國南到庭執行職務。
中    華    民    國    八十九    年      二        月      二十四      日
                        臺灣高等法院刑事第十九庭
                            審判長法  官  陳  祐  治
                                  法  官  呂  永  福
                                  法  官  陳  晴  教
右正本證明與原本無異。
如不服本判決應於收受送達後十日內向本院提出上訴書狀，其未敘述上訴之理由者並
得於提起上訴後十日內向本院補提理由書（均須按他造當事人之人數附繕本）。
                                  書記官  黃  麗  玲
中    華    民   國    八十九    年      三        月       四         日
附錄：本案論罪科刑法條全文
毒品危害防制條例第四條第二項：
製造、運輸、販賣第二級毒品者，處無期徒刑或七年以上有期徒刑，得併科新臺幣七
百萬元以下罰金。
毒品危害防制條例第十八條第一項前段：
查獲之毒品及專供製造或施用毒品之器具，不問屬於犯人與否，均沒收銷燬之。
毒品危害防制條例第十九條第一項：
犯第四條至第九條、第十二條、第十三條或第十四條第一項、第二項之罪者，其供犯
罪所用或因犯罪所得之財物，均沒收之，如全部或一部不能沒收時，追徵其價額或以
其財產抵償之。


司法院資訊處製作；財團法人民間司法改革基金會備份。
